【裁判字號】    97,簡上,31
【裁判日期】    970611
【裁判案由】    傷害
【裁判全文】
臺灣高雄地方法院刑事判決              97年度簡上字第31號
上  訴  人  甲○○
即  被  告
上列被告因傷害案件，不服本院高雄簡易庭96年度簡字第4427號
中華民國96年10月29日第一審判決（檢察官聲請簡易判決處刑案
號：96年度偵字第12620 號）提起上訴，本院判決如下：
    主  文
上訴駁回。
甲○○緩刑貳年。
    事  實
一、戊○○與丙○○係房客與房東關係，甲○○則係丙○○前夫
    。戊○○於民國96年3 月13日15時15分許，在高雄市苓雅區
    ○○○路61之4 號5 樓丙○○住處，與丙○○商談租約事宜
    ，惟因戊○○積欠租金，丙○○表示不願再將房屋續租，戊○○因而心生不滿目露兇光，丙○○見狀，乃撥打電話予甲○○請求協助，甲○○抵達上址後，遂與戊○○理論，進而
    發生爭執，戊○○竟基於傷害之故意，徒手毆打甲○○頭部
    及臉部，致甲○○受有臉部挫傷併臉部撕裂傷之傷害（戊○○傷害部分業經本院96年度簡字第4427號判處罪刑確定），
    甲○○見狀亦基於傷害之故意，徒手反擊戊○○，致戊○○
    受有左胸壁紅腫瘀血4 ×9 公分、右側腹部紅腫瘀血6 ×10
    公分之傷害。
二、案經戊○○訴由高雄市政府警察局苓雅分局報告臺灣高雄地
    方法院檢察署檢察官偵查後聲請簡易判決處刑。
    理  由
一、證據能力部分：
 (一)按被告以外之人於偵查中向檢察官所為之陳述，除顯有不可
   信之情況者外，得為證據，刑事訴訟法第159 條之1 第2 項
   定有明文。本件證人即告訴人戊○○、丙○○、乙○○於檢
   察官偵查中經檢察官分別告以具結之意義及偽證之處罰後，
   朗讀結文並簽名具結，筆錄內容亦經其等核閱無訛簽名，被
   告亦未提出其等所為陳述有何顯不可信之情況，依上開說明
   ，其等於偵查中之證言自均具有證據能力。
 (二)按被告以外之人於審判外之陳述雖不符刑事訴訟法第159 條
   之1至4等4 條之規定，而經當事人於審判程序同意作為證據
   ，法院審酌該言詞陳述或書面陳述作成時之情況，認為適當
   者，亦得為證據；當事人、代理人或辯護人於法院調查證據
   時，知有刑事訴訟法第159 條第1 項不得為證據之情形，而
   未於言詞辯論終結前聲明異議者，視為有前項之同意，同法
   第159 條之5 定有明文。本件告訴人戊○○曾於警詢中為陳
   述，其性質雖屬傳聞證據，惟其未再於本院審理中為陳述，
   且查無符合同法第159 條之1 至之4 等前4 條之情形，其所
   為之上開警詢筆錄內容，業經本院審判時予以提示並告以要
   旨，且經當事人表示意見。被告已知上述筆錄乃傳聞證據，
   且未於辯論終結前對該筆錄之證據能力表示異議，依上開規
   定，應具有證據能力。
二、訊據上訴人即被告甲○○矢口否認有前開傷害犯行，並辯稱
    ：當時戊○○用手指著伊，伊很生氣把戊○○的手撥開，他
    就突然出手毆打伊，直接打在伊的臉及眼鏡上，接著就一直
    出手毆打伊頭部，後來他停止攻擊，伊有出手揮他，但沒有
    打到，隨後戊○○又出拳毆打伊，伊沒有傷害犯行云云。經
    查：
  (一)被告於前揭時、地，因告訴人戊○○與證人丙○○商談租約
    事宜衍生糾紛，丙○○見狀，遂撥打電話予被告請求協助，
    被告抵達上址後，遂與告訴人理論，進而發生爭執，告訴人
    先出手毆打被告頭部及臉部，致被告受有臉部挫傷併臉部撕
    裂傷之傷害，被告亦徒手反擊告訴人，致告訴人受有左胸壁
    紅腫瘀血、右側腹部紅腫瘀血等傷害之事實，業經告訴人戊○○於警詢、偵訊中指述在卷（警卷第2 至3 頁、偵卷第18
    至19頁），核與證人丙○○、乙○○於偵訊中之證述大致相
    符（偵卷第6 、17頁），復有陳中柱內外科醫院96年3 月13
    日傷診字第8845號驗傷診斷書1 紙（警卷第7 頁）附卷可參
    ，此部份之事實堪以認定。
  (二)被告雖辯稱：告訴人當時用手指著我說給我二條路，一條要
    我死，一條要讓我難過，我就用手指著他，應該是不小心撥
    開他的手，他就一拳打過來，打到我的眼鏡，隨後一直打我
    ，當時我身上都是血，根本無法還手，也沒有拉扯或肢體衝
    突，中間告訴人稍微停頓一下，又再出手打我頭部，我雖然
    有自然的反應將手揮了一下，但沒有打到告訴人云云。惟查
    ，被告於警詢中先供稱：我很生氣把告訴人的手撥開，他就
    出手毆打我，直接打在我的臉和眼鏡上，接下來就一直重擊
    我的頭，後來告訴人停止攻擊於是我就還擊他等語（警卷第
    3 頁背面），復於偵訊中供稱：我聽完後很生氣，我就手一
    揮，就把他（即告訴人）的手撥掉…我當時很生氣，覺得他
    莫名其妙，我才會出手把他指著我的手撥開等語（偵卷第8
    頁），顯見被告當時因見告訴人對其口出惡言，並以手指著
    他，遂出手將告訴人之手撥開，並於告訴人停止毆擊被告時
    ，被告確有揮手還擊之舉動，佐以證人丙○○、乙○○於偵
    訊亦均具結證稱：是戊○○先動手打被告，雙方才發生肢體
    衝突，我們有出手阻止等語（偵卷第6 、17頁），足認當時
    告訴人與被告發生肢體上衝突，且係告訴人先出手毆打被告
    後，被告再有出手還擊對方之舉。另當時證人丙○○、乙○○均沒有出手毆打告訴人，為被告所自承（偵卷第8 頁），
    並經證人丙○○、乙○○證述在卷（偵卷第6 、17頁、本院
    卷第56頁），顯見事發當時除被告外，並無其他人對告訴人
    出手毆打或還擊之情。是以，告訴人所受前揭傷害，當係遭
    被告毆打所致，應堪認定。
  (三)另證人丙○○雖於本院證稱：當天被告遭到告訴人毆打後，
    已經痛到無能力還擊云云，證人乙○○於本院亦證稱：被告
    當時沒有還擊告訴人云云。惟查，被告自承遭告訴人出手毆
    打後，有出手還擊之情，只是辯稱沒有打到告訴人等語，業
    如前述，衡情證人丙○○、乙○○證稱當時被告毫無還擊能
    力，也沒有出手還擊告訴人乙節，顯與事實不符。又證人丙○○雖於本院另證稱：在偵查時我沒有說他們發生肢體衝突
    ，而且我與女兒即證人乙○○擋在中間，他們根本無法發生
    肢體衝突云云。證人乙○○於本院亦另證稱：在偵訊時也沒
    有說他們雙方互毆云云。惟查，事發當時證人丙○○、乙○○是站在旁邊喊不要打了，並沒有站在告訴人與被告中間，
    此為被告所自陳（本院卷第91至92頁），且證人丙○○、乙○○在前揭衝突事件發生後，身上亦未因此而受有任何傷害
    進而提出受傷之證明，衡情被告與告訴人發生衝突當時，證
    人丙○○、乙○○2 人應係在旁出言勸阻，並非以身體擋在
    告訴人與被告之間，更未因此而完全阻止告訴人與被告間之
    肢體衝突。故本院審酌證人丙○○、乙○○前揭證詞內容，
    除與彼等偵訊中所為證述前後不一外，另證人丙○○為被告
    之前妻，且此次事端係因其與告訴人間之租屋糾紛而起，及
    證人乙○○為被告之親生女兒，對於事發經過之描述，難免
    有故為迴護被告之情，故渠等分別於本院證稱被告當時遭告
    訴人毆打後已無能力還擊，及被告與告訴人當時並未發生肢
    體衝突等語，顯與事實不符，不值採信。
  (四)綜上所述，被告遭告訴人先出手毆打頭部及臉部成傷後，亦
    徒手反擊告訴人，致告訴人受有左胸壁紅腫瘀血、右側腹部
    紅腫瘀血等傷害之犯行，事證明確，被告前揭所辯，顯係事
    後避重就輕飾卸之詞，難以採信，被告傷害犯行堪以認定，
    應依法論科。
三、核被告所為，係犯刑法第277 條第1 項之傷害罪。原審認被
    告犯罪事證明確，援引刑法第277 條第1 項、第41條第1 項
    前段，刑法施行法第1 條之1 等規定，並審酌被告僅因細故
    即與告訴人互毆成傷，惟被告素行良好，且告訴人所受之傷
    勢尚屬輕微等一切情狀，量處拘役20日，並諭知易科罰金之
    折算標準；及被告犯罪時間在96年4 月24日以前，依中華民
    國96年罪犯減刑條例第2 條第1 項第3 款、第7 條之規定，
    減其宣告刑2 分之1 為拘役10日，併諭知易科罰金之折算標
    準。是依卷證所示，原審已依刑事訴訟法第452 條第2 項詳
    細記載認定之犯罪事實、證據及應適用之法條，其認事用法
    並無不當，原審判決所宣告之刑度亦屬妥適，被告上訴為無
    理由，應予駁回。
四、末按本院審酌被告未曾受有期徒刑以上刑之宣告，素行良好
    ，有台灣高等法院被告前案紀錄表1 份在卷可稽，其僅因一
    時疏失，偶罹刑典，且本件傷害事件之衝突，係肇因於告訴
    人先積欠證人丙○○房屋租金，被告接獲證人丙○○之通知
    後，前去協助處理前揭租屋糾紛，突遭告訴人揮拳出手毆打
    成傷之情下，才出手還擊，且被告遭到告訴人毆打後所受傷
    害顯較告訴人嚴重等情，信被告經此刑之宣告後，應知警惕
    而無再犯之虞，本院爰認其所受刑之宣告以暫不執行為適當
    ，併予宣告緩刑2 年，以啟自新。
據上論斷，應依刑事訴訟法第455 條之1 第1 項、第3 項、第
368條，刑法第74條第1 項第1 款，判決如主文。
本案經檢察官丁○○到庭執行職務。
中    華    民    國    97    年     6    月    11    日
                  刑事第八庭  審判長法  官  李璧君
                                    法  官  陳振嘉
                                    法  官  曾仁勇
以上正本證明與原本無異。
不得上訴。
中    華    民    國    97    年     6    月    11    日
                                    書記官  王治華
附錄本案論罪科刑法條全文：
中華民國刑法第277條
傷害人之身體或健康者，處 3 年以下有期徒刑、拘役或 1 千
元以下罰金。
犯前項之罪因而致人於死者，處無期徒刑或 7 年以上有期徒刑；


司法院資訊處製作；財團法人民間司法改革基金會備份。
